【裁判字號】    97,上訴,487
【裁判日期】    970513
【裁判案由】    誣告
【裁判全文】
臺灣高等法院高雄分院刑事判決         97年度上訴字第487號
上  訴  人  臺灣高雄地方法院檢察署檢察官
被      告  乙○○（原名謝義明）
被      告  甲○○
上列二人
共      同
選任辯護人  劉啟輝律師
上列上訴人因被告誣告案件，不服臺灣高雄地方法院97年度訴字
第180 號中華民國97年2 月13日第一審判決（起訴案號：臺灣高
雄地方法院檢察署96年度偵字第32742、32743號），提起上訴，
本院判決如下：
    主  文
上訴駁回。
    理  由
一、公訴意旨各略以：
(一)、被告乙○○明知蘇煌翔未曾販賣第三級毒品愷他命予伊，竟
    仍意圖使蘇煌翔受刑事追訴，於民國96年8月1日，在高雄市
    前鎮區○○○路286 號3 樓即高雄市政府警察局前鎮分局製
    作筆錄時，告知警方「曾於96年6 月中旬，向蘇煌翔約在高
    雄市二聖醫院前，以新臺幣（下同）900 元對價購入愷他命
    1 次」等不實事項。該案經檢察官偵查結果，以96年度偵字
    第25665 號對蘇煌翔為不起訴處分確定。因認被告乙○○涉
    有刑法第169 條第1 項之誣告罪嫌等語。
(二)、被告甲○○明知乙○○（原名謝義明）未曾販賣第三級毒品
    愷他命予伊，竟仍意圖使乙○○受刑事追訴，於96年7 月18
    日，在高雄市前鎮區○○○路286 號3 樓即高雄市政府警察
    局前鎮分局製作筆錄時，告知警方「曾於96年5 月初、6 月
    初，向乙○○約在高雄市二聖醫院前，以900 元對價購入愷
    他命2 次」等不實事項。該案經檢察官偵查96年度偵字第25
    665 號案件時（即蘇煌翔毒品案件），發覺上情虛偽，而自
    動簽分偵辦。因認被告甲○○涉有刑法第169 條第1 項之誣
    告罪嫌等語。
二、按刑法第169 條第1 項誣告罪之構成，以使人受刑事或懲戒
    處分之意思向該管公務員誣告為要件，須具有意圖他人受刑
    事或懲戒處分，而為虛偽之告訴、告發或報告之要件，如其
    報告之目的，並無使人受刑事或懲戒處分之請求，僅係因公
    務員之推問，而為不利他人之陳述，縱其陳述涉於虛偽，既
    無申告他人使其受刑事或懲戒處分之意思，即與誣告罪之要
    件不符，不能成立該罪（最高法院55年台上字第888 號、53
    年台上字第574 號、25年上字第2925號判例意旨參照）。
三、證據能力：
(一)、證人乙○○、甲○○警詢陳述，其性質雖屬傳聞證據，惟上
    開警詢筆錄內容，業經本院審理時予以提示並告以要旨，且
    經檢察官及被告表示意見，當事人或辯護人已知上述筆錄乃
    傳聞證據，且均未於言詞辯論終結前對該等筆錄內容異議，
    且本院審酌上開筆錄作成時，較無人情施壓或干擾，亦無不
    當取供之情形，認為以之作為本案之證據亦屬適當，依刑事
    訴訟法第159 條之5 第1 項規定，自得為證據。
(二)、證人乙○○、甲○○、陳博文於偵查中經具結之陳述，並未
    曾提及檢察官在偵查時有不法取供之情形，且亦無證據足以
    證明證人上開陳述有顯不可信之情況，被告及其辯護人於原
    審、本院復未再聲請詰問上開證人，足認業已保障被告詰問
    權，依刑事訴訟法第159 條之1 第2 項規定，自得為證據。
四、公訴意旨認被告乙○○、甲○○各涉上開罪嫌，係以被告乙
    ○○於96年8 月1 日另案警詢陳述、被告甲○○於96年7 月
    18日另案警詢陳述，被告乙○○、甲○○於另案（臺灣高雄
    地方法院檢察署96年度偵字第25665 號蘇煌翔涉嫌違反毒品
    危害防制條例案件）偵查陳述，及證人即員警陳博文於上開
    案件偵查證述等情為據。然訊據被告乙○○、甲○○均否認
    有何被訴誣告犯行，被告乙○○辯稱：我於96年8 月1 日警
    詢中，經員警詢問所施用之愷他命係向何人購買，本係答稱
    向綽號「熊貓」之不詳男子購買，但員警不相信，要求我開
    啟行動電話之通訊錄，顯示之第1 個姓名就是蘇煌翔，因員
    警表示一定要有姓名，我就回答是蘇煌翔等語；另被告甲○
    ○辯稱：我於96年7 月18日警詢中，因員警於製作筆錄前對
    我說，有監聽到我通話內容，懷疑我施用愷他命毒品，又說
    有我與乙○○之通話紀錄，要我說出毒品來源，還說施用毒
    品之刑度很重，叫我供出毒品來源就可以減刑，我才說是向
    乙○○買的等語。
五、經查：
(一)、被告甲○○在另案警詢中陳稱：「曾分別於96年5 月初及6
    月初，在高雄市二聖醫院前，均以900 元對價向乙○○購入
    愷他命各1 次」等語（警卷第26頁），被告乙○○則於另案
    警詢中陳稱：「曾於96年6 月中旬，在高雄市二聖醫院前，
    以900 元對價向蘇煌翔購入愷他命1 次」等語（警卷第6 頁
    ），嗣於高雄市政府警察局前鎮分局報請臺灣高雄地方法院
    檢察署檢察官偵查案外人蘇煌翔涉嫌違反毒品危害防制條例
    一案，被告甲○○、乙○○均於偵查中陳稱：「先前警詢中
    之陳述係屬虛偽不實」等語，經檢察官偵查後，認為蘇煌翔
    罪嫌不足，以96年度偵字第25665 號為不起訴處分確定等情
    ，業經原審核閱上開96年度偵字第25665 號案件全卷無誤，
    並有被告2 人警詢、偵訊筆錄及上開不起訴處分書在卷可稽
    （警卷第4 至10頁、第26至27頁；96年度偵字第25665 號卷
    第30至32頁、第65頁）。
(二)、證人即詢問並製作被告2 人警詢筆錄之員警陳博文於偵查中
    具結證稱：「我們持搜索票、拘票查獲甲○○，她跟我說曾
    經施用愷他命，我們繼續追查下去，她就說出謝義明（即乙
    ○○）賣給她愷他命，所以我們繼續追查乙○○，乙○○主
    動說毒品是「熊貓」及蘇煌翔賣給他的。我們有跟他們說供
    出毒品可以減輕刑期，所以他們才說出人名」等語（96年度
    偵字第25665 號卷第32頁），又觀諸被告甲○○96年7 月18
    日警詢筆錄記載：「（員警問：你毒品來源為何？供出毒品
    來源經查獲者得減輕其刑。）我都是向一位國中（前鎮區光
    華國中）同學謝義明買的」等語（警卷第26頁），另被告乙
    ○○96年8 月1 日警詢筆錄亦記載：「（員警問：你毒品來
    源為何？供出毒品來源，因而查獲者，得減輕其刑。）我的
    來源有向2 個人買過，1 個只有1 次叫蘇煌翔，其餘約9 次
    是向一位綽號『熊貓』之男子買的」等語（同上警卷第6 頁
    ），核與證人陳博文上開證述相符，足見被告甲○○於警詢
    中本僅坦認施用第三級毒品愷他命，係因員警陳博文追問其
    毒品來源，並告以供出毒品來源經查獲者得減輕其刑，始陳
    稱曾向被告乙○○購買毒品等語，嗣經員警循線查獲被告乙
    ○○涉嫌施用愷他命，於警詢中經追問毒品來源，並告知供
    出毒品來源得減刑，被告乙○○始陳稱曾向案外人蘇煌翔購
    買毒品等語，堪認被告甲○○、乙○○上開警詢陳述之目的
    ，本無使他人受刑事追訴之請求，並無分別申告乙○○、蘇
    煌翔販賣第三級毒品，使其等受刑事追訴之意，而係因員警
    之推問，並告以供出毒品來源得減刑，始為上開警詢陳述。
(三)、公訴意旨雖認被告甲○○、乙○○業於偵查中自白誣告犯行
    等語，惟被告乙○○於上開96年度偵字第25665 號案件中係
    先證稱：「之前說的是謊話。因為警察說如果不說實話，要
    重懲我，所以我才會這樣說」、「警察叫我好好配合，才可
    以給我輕判」、「那時候我希望趕快交保，所以才隨便說蘇
    煌翔的」等語（96年度偵字第25665 號卷第24、30頁）；經
    檢察官當場將其轉為誣告罪之被告身分後，復供稱：「因為
    我希望趕快交保，所以才隨便說出蘇煌翔的名字，說是他賣
    毒品給我的」、「我想要交保，所以隨便說一個名字出來」
    等語（同上偵卷第31頁）；又被告甲○○先於同案偵查中證
    稱：「我沒有跟乙○○買過，我當時會這樣說，是因為警察
    說，說實話不會有我的事」、「因為我以為這樣說，我會沒
    有事，所以我才隨便說是乙○○賣給我的」等語（同上偵卷
    第31頁），經檢察官當場將其轉為誣告罪之被告身分後，復
    供稱：「我以為講個人名出來就會沒有事，所以我才講出乙
    ○○的」等語（同上偵卷第31頁），足見被告2 人於偵查中
    均僅坦認分別於另案警詢中確有陳稱甲○○向乙○○、乙○
    ○向蘇煌翔購買愷他命等情，惟甲○○已辯稱係因員警表示
    供出乙○○之姓名後即可不受追訴、處罰施用愷他命行為等
    語；乙○○亦辯稱係認供出蘇煌翔之姓名即可獲交保及減輕
    其刑等語，2 人均未供承有何使他人受刑事追訴之誣告犯意
    ，自難認被告2 人已自白誣告之犯罪事實。
六、綜上所述，公訴意旨所舉上開證據，僅得證明被告2 人均因
    員警之推問，而為不利他人之陳述，尚未能證明被告2 人確
    有申告他人使其受刑事或懲戒處分之意思，未達使通常一般
    之人均不致有所懷疑，而確信被告2 人被訴之事實為真實之
    程度，應認被告2 人所為，仍與誣告罪之要件有所未合，均
    不得以該罪名相繩。此外，依卷內現存全部證據資料，復查
    無其他積極證據足證被告2 人有何誣告犯行，揆諸前開說明
    ，即屬不能證明被告2 人犯罪。原審因而以不能證明被告2
    人犯罪，而為被告2 人無罪之諭知，核無違誤；檢察官上訴
    意旨所陳「被告2 人上開被動答問，係屬虛偽之舉發，均不
    影響誣告罪之成立」等語，顯與上開判例意旨未合，並無理
    由，上訴應予駁回。
據上論斷，應依刑事訴訟法第368 條，判決如主文。
本案經檢察官方娜蓉到庭執行職務。
中    華    民    國    97    年    5     月    13    日
               刑事第一庭   審判長法  官  郭雅美
                                  法  官  莊崑山
                                  法  官  張意聰
以上正本證明與原本無異。
如不服本判決應於收受本判決後10日內向本院提出上訴書狀，其
未敘述上訴理由者，並得於提起上訴後10日內向本院補提理由書
狀（均須按他造當事人之人數附繕本）「切勿逕送上級法院」。
中    華    民    國    97    年    5     月    13    日
                                  書記官  陳金


司法院資訊處製作；財團法人民間司法改革基金會備份。
